臺灣屏東地方法院刑事判決　　　　　　　100年度訴字第472號
公　訴　人　臺灣屏東地方法院檢察署檢察官
被　　　告　鄧永隆
上列被告因偽證案件，經檢察官提起公訴（100 年度偵字第142
號），本院判決如下：
    主  文
鄧永隆證人，於執行審判職務之公署審判時，於案情有重要關係
之事項，供前具結，而為虛偽陳述，累犯，處有期徒刑拾月。
    事  實
一、鄧永隆前於民國95年間因違反毒品危害防制條例、搶奪等案
    件，分經本院以95年度訴字第693 號判決判處有期徒刑8 月
    確定、臺灣士林地方法院以95年度訴字第875 號判決判處有
    期徒刑6 月確定，適中華民國九十六年罪犯減刑條例公布並
    於96年7 月16日施行，上揭案件再分別經本院以96年度聲減
    字第1481號裁定減為有期徒刑4 月、臺灣士林地方法院96年
    度聲減字第480 號裁定減為有期徒刑3 月確定，並接續執行
    ，其結果因已無應賡續執行之刑，而於96年7 月16日執行完
    畢。詎猶不知悔改，為迴護李政龍所為販賣第一級毒品犯行
    （本院98年度訴字第1116號案件，下稱本院另案；臺灣高等
    法院高雄分院100 年度上訴字第798 號案件），明知其曾於
    97 年3月26日上午8 時25分至27分許期間之某時，在屏東縣
    內埔鄉某墓園近處，向李政龍以新臺幣（下同）1,000 元之
    代價，購入第一級毒品海洛因之事實，竟基於偽證之犯意，
    於99年12月15日上午10時20分許，在本院刑事第四法庭，於
    本院另案審理時，經審判長告知具結之義務及偽證之處罰後
    ，以證人身分供前具結，就其是否向李政龍購買海洛因之於
    案情有重要關係事項，虛偽證稱：伊於97年3 月間並未向李
    政龍購買毒品，偵查中因頭昏而胡亂證述等語，足以影響上
    揭案件之審理結果。嗣經上揭案件承審法官審理後，認定鄧
    永隆所述與事實顯然不合主動告發，而悉上情。
二、案經本院函送臺灣屏東地方法院檢察署檢察官偵查起訴。
    理  由
一、按被告以外之人於審判外之言詞或書面陳述，除法律有規定
    者外，不得作為證據；又被告以外之人於審判外之陳述，雖
    不符合同法第159 條之1 至第159 條之4 之規定，但經當事
    人於審判程序同意作為證據，法院審酌該言詞陳述或書面陳
    述作成時之情況，認為適當者，亦得為證據。當事人、代理
    人或辯護人於法院調查證據時，知有第159 條第1 項不得為
    證據之情形，而未於言詞辯論終結前聲明異議者，視為有前
    項之同意，刑事訴訟法第159 條第1 項及第159 條之5 分別
    定有明文。本判決下列所引用各該被告以外之人於審判外之
    陳述（包含書面陳述），當事人於本院準備程序及審判期日
    中均表示無意見而不予爭執（見本院卷第25頁反面），迄本
    案言詞辯論終結前亦未再聲明異議，本院審酌上開證據資料
    製作時之情況，尚無違法不當及證明力明顯過低之瑕疵，亦
    認為以之作為證據應屬適當，故揆諸前開規定，爰逕依刑事
    訴訟法第159 條之5 規定，認前揭證據資料均有證據能力，
    合先敘明。
二、訊據被告鄧永隆固不否認其有於99年12月15日上午10時20分
    許，在本院刑事第四法庭，於本院另案審理時，經審判長告
    知具結之義務及偽證之處罰後，以證人身分供前具結後結證
    ：伊於97年3 月間並未向李政龍購買毒品，偵查中因頭昏而
    胡亂證述等語之事實，惟矢口否認有何偽證之犯意，辯稱：
    伊於法院審理時均係據實陳述，並無虛言，伊確實沒有向李
    政龍購買毒品，偵查中係因當時吸毒致頭腦意識不清，始證
    稱李政龍有賣伊毒品云云。經查：
(一)、被告於99年12月15日上午10時20分許，在本院刑事第四法庭
    ，於本案另案審理時，經審判長告知具結之義務及偽證之處
    罰後，以證人身分供前具結後結證：伊於97年3 月間並未向
    李政龍購買毒品，偵查中因頭昏而胡亂證述等語乙節，為被
    告自承在卷（見本院卷第25頁），並有本院另案之審判筆錄
    1 份、證人結文1 紙在卷可稽（見偵卷第7 、8 、13頁），
    堪信屬實。
(二)、被告固以前詞置辯，惟查：
  1.被告於99年12月15日上午10時20分許，就本院另案審理時以
    證人身分到庭接受訊問時結稱其於97年3 月間未曾向李政龍
    購買海洛因等語，並於本院準備程序及審理時一再辯稱上揭
    證述據屬事實云云。然查，被告於97年3 月26日上午8 時18
    分許，使用0000000000號行動電話，撥打李政龍持用之0000
    000000號（門號卡1 張未扣案）行動電話要求購買1,000 元
    之海洛因時，李政龍（以「明忠」之化名與鄧永隆通話）即
    表示同意，並指示被告前往屏東縣內埔鄉內埔農會附近，然
    被告表示車子沒油，李政龍則改交易地點為內埔鄉某墓園附
    近，之後其2 人續於同日8 時23分許以上開電話聯繫，前往
    上述交易地點所需之車程時間後，李政龍並於同日8 時25分
    至27分許期間之某時，在上述墓園附近之交易地點，販賣1
    千元之海洛因予被告，李政龍因而取得販賣第一級毒品海洛
    因之所得1,000 元（未扣案）。被告隨後因發覺李政龍販賣
    交付之海洛因數量有所不足，即於同日8 時27分許以上開電
    話與李政龍連繫後，李政龍則於同日8 時29分許後某時，再
    承前同一之販賣海洛因犯意，接續補足某些數量之海洛因給
    被告。嗣經警方依法執行通訊監察李政龍持用之門號000000
    0000號行動電話，而依據該通訊監察內容，通知被告到案說
    明，因而循線查獲李政龍等情，業經被告就李政龍所涉販賣
    第一級毒品犯行，於97年8 月21日警詢中以證人身分，經其
    辨認卷附之通訊監察譯文編號26-30 、34內容後證稱：通訊
    監察譯文編號26內容，係伊與綽號「明忠」男子購買價格1,
    000 元之海洛因；通訊監察譯文編號27內容，係伊與「明忠
    」相約見面交易地點；通訊監察譯文編號28內容，係伊告知
    「明忠」其販賣之海洛因量不足，並要求其補足；通訊監察
    譯文編號29內容，係伊購買海洛因毒品之通話；通訊監察譯
    文編號30內容，係「明忠」要伊之後可再向伊買海洛因；通
    訊監察譯文編號34內容中提及之「軟的」為海洛因，「硬的
    」為安非他命等語在卷（見偵卷第34、35頁），被告並同時
    指認該綽號「明忠」之人即為李政龍等情明確（見偵卷第42
    頁），復有上揭通訊譯文在卷可稽（見偵卷第37至40頁）。
    且查被告嗣於同日下午4 時50分許，至臺灣屏東地方法院檢
    察署（下稱屏東地檢署）第四偵查庭接受檢察官訊問，經檢
    察官告知具結之義務及偽證之處罰後，以證人身分供前具結
    後證述：伊在警局有聽過警察撥放之通訊監察錄音檔案，該
    錄音檔內之聲音確實為伊之聲音無誤，內容則係伊與綽號「
    明忠」之李政龍約在內埔鄉之某納骨塔處，向李政龍購買價
    值1,000 元之第一級毒品海洛因等語之事實，業經本院會同
    檢察官、被告當庭勘驗無訛，並有勘驗筆錄1 份、被告簽名
    之證人結文1 紙在卷可查（見本院卷第35頁、第49頁反面至
    第53頁反面），復有被告97年8 月21日偵訊錄影光碟存卷可
    憑（置放本院卷證件存置袋內），可知被告就曾於上揭時、
    地向李政龍購買價格1,000 元海洛因之重要基本事實，前後
    於警詢、偵訊時證述一致，而無矛盾或相歧之無瑕疵可指，
    被告上揭證述堪可採信，是前揭事實，自堪認定。復此情亦
    經臺灣高等法院高雄分院認定無訛，有該院100 年上訴字第
    798 號判決可查，堪認被告確有於97年3 月間李政龍購買海
    洛因，是其辯稱其於97年3 月間並未向李政龍購買毒品云云
    ，自屬虛詞。再者，衡以人之記憶常隨時間經過而逐漸淡忘
    ，故越近事發之時，記憶理當越為清晰深刻，反之時隔越久
    ，記憶越趨模糊，是被告於99年12月15日本院另案審理時之
    結證，既已逾事發時2 年6 月有餘，是否屬實堪值懷疑，自
    無從憑其片面之言遽認其所上揭證述屬實。另參諸被告被告
    於99年12月15日本院另案審理時之結證內容，與其於97年8
    月21日之警詢證述、偵查結證內容迥異，且酌以被告於97年
    8 月21日之偵訊中所為證述，均係出於其自由陳述，並係自
    願至屏東地檢署向檢察官說明案情，另其於接受承辦警員詢
    問亦未受強迫、均係據實陳述等情，亦據被告自承在卷（見
    本院卷第50頁反面），堪認被告於本院翻異結證如前，顯屬
    迴護李政龍之詞，益證其於本院另案審理時所為上揭結證內
    容虛偽不實。
  2.經本院會同檢察官、被告當庭勘驗被告97年8 月21日偵訊錄
    影光碟，內容顯示檢察官偵訊時，語氣平和，採一問一答方
    式製作，被告係主動陳述，關鍵問題檢察官亦再三向被告確
    認，被告回答問題內容均具體直接，語氣確定，所問均有回
    答，精神狀況良好，顯係自由陳述，且與偵訊筆錄內容相符
    等情，有本院所製勘驗筆錄1 份在卷可證（見本院卷第60頁
    ），復有上揭光碟1 片存卷可憑（置放本院卷證件存置袋內
    ），堪認被告並無意識不清、或受毒品影響之情，是被告所
    辯偵查中係因當時吸毒致頭腦意識不清，始證稱李政龍有賣
    伊毒品云云，顯然不實而無足採。
  3.綜上，被告所辯均非屬實，是被告於99年12月15日本院另案
    理理時之結證內容，均屬虛言，甚為明確。
(三)、按刑法上之偽證罪，為形式犯，不以結果之發生為要件，證
    人於供前或供後具結而就案情有重要關係事項，故為虛偽陳
    述，其犯罪即成立，而該罪所謂於案情有重要關係之事項，
    則指該事項之有無，足以影響於裁判之結果者而言，至於其
    虛偽陳述，法院已否採為裁判或檢察官據為處分之基礎，或
    有無採為基礎之可能，皆於偽證罪之成立無影響（最高法院
    71年台上字第8127號、84年台上字第3949號判例意旨參照）
    ，查被告上揭證述關乎李政龍有無販賣海洛因之犯行，倘承
    審法官採信其於99年12月15日本院另案審理時之結證內容，
    即可能認李政龍並無販賣第一級毒品犯行，足以影響於裁判
    之結果，是被告上揭證述，自屬與案情有重要關係之事項。
(四)、被告確曾向李政龍購買海洛因之情，業說明如前，其於本院
    另案審理時，以證人身分供前具結後證述之內容，核與事實
    不符，自屬虛偽陳述。而此情復為為被告所親歷，對此當心
    知肚明，且被告於證述前詞時，業經審判長告知具結之義務
    及偽證之處罰，是其顯能知悉偽證罪之內容及刑罰，俟被告
    並親自朗讀結文後簽名其上，當可明瞭應就所經歷之事實據
    實陳述，不得匿、飾、增、減，卻仍虛偽證述如前，堪認被
    告確有虛偽證述之故意，至為灼然。
(五)、綜前所述，本案事證已臻明確，被告偽證犯行，洵堪認定，
    應依法論科。
三、核被告鄧永隆所為，係犯刑法第168 條之偽證罪。又被告有
    如犯罪事實一所載之科刑執畢紀錄，有臺灣高等法院被告前
    案紀錄表附卷可憑（見本院卷第6 至17頁），其受徒刑之執
    行完畢後，5 年以內故意再犯本件有期徒刑以上之罪，應依
    刑法第47條第1 項論以累犯，加重其刑。爰審酌被告偽證行
    為影響刑事案件審判，無端耗費司法資源，妨害司法正義之
    實現，惡性非輕，犯後猶虛詞以辯，毫無悔意等一切情狀，
    量處如主文所示之刑，以資儆懲。
據上論斷，應依刑事訴訟法第299 條第1 項前段，刑法第168 條
、第47條第1 項，判決如主文。
本案經檢察官陳立興到庭執行職務。
中    華    民    國  100     年    9     月    15    日
                  刑事第五庭  審判長法  官  林家聖
                                    法  官  劉怡孜
                                    法  官  黃柏霖
以上正本證明與原本無異。
如不服本判決應於收受判決後10日內向本院提出上訴書狀，並應
敘述具體理由；其未敘述上訴理由者，應於上訴期間屆滿後20日
內向本院補提理由書（均須按他造當事人之人數附繕本）「切勿
逕送上級法院」。
中    華    民    國   100    年    9     月    15    日
                                    書記官  史安琪
附錄本案論罪科刑法條：刑法第168條。
中華民國刑法第168 條
（偽證罪）
於執行審判職務之公署審判時或於檢察官偵查時，證人、鑑定人
、通譯於案情有重要關係之事項，供前或供後具結，而為虛偽陳
述者，處7 年以下有期徒刑。